【裁判字號】    99,訴,375
【裁判日期】    991021
【裁判案由】    強盜
【裁判全文】
臺灣苗栗地方法院刑事判決               99年度訴字第375號
公  訴  人  臺灣苗栗地方法院檢察署檢察官
被      告  甲○○
指定辯護人  王通顯律師
上列被告因強盜案件，經檢察官提起公訴（99年度偵字第1948號
），本院判決如下：
    主  文
甲○○犯夜間侵入住宅強盜罪，處有期徒刑肆年貳月。
扣案墨鏡壹副沒收。
    事  實
一、甲○○意圖為自己不法之所有，於民國99年3月20日凌晨4時
    許之夜間，駕駛其所有車牌號碼T7-0800 號自用小客車，攜
    帶玩具手槍１支（未扣案，無證據證明具殺傷力，或於客觀
    上可為兇器使用），並穿戴塑膠製藍色頭套、墨鏡及口罩，
    前往苗栗縣通霄鎮五北里10鄰五北89號其伯母乙○○○住處
    ，因該處大門未上鎖，甲○○即自大門進入大廳，並敲打乙
    ○○○房間木門，乙○○○於睡夢中驚醒後開門，甲○○遂
    一手以玩具手槍抵住乙○○○之頸部，一手抓住乙○○○手
    臂，喝令乙○○○交付金錢，以此方式對乙○○○施以脅迫
    ，至其不能抗拒，始進入廚房取出新臺幣（下同）2,500 元
    予甲○○。甲○○得手後，即駕駛上開自用小客車離去。嗣
    因乙○○○報警處理，經警循線查獲，並扣得甲○○所有墨
    鏡1 副。
二、案經苗栗縣警察局通霄分局報請臺灣苗栗地方法院檢察署檢
    察官偵查起訴。
    理  由
壹、證據能力之說明：
    按被告以外之人於審判外之陳述，雖不符刑事訴訟法第159
    條之1至第159條之4之規定，然經當事人於審判程序同意作
    為證據，法院審酌該言詞陳述作成時之情況，認為適當者，
    亦得為證據；當事人、代理人或辯護人於法院調查證據時，
    知有刑事訴訟法第159條第1項不得為證據之情形，而未於言
    詞辯論終結前聲明異議者，視為有前項之同意，刑事訴訟法
    第159條之5定有明文。經查，本案檢察官、被告及其辯護人
    ，均未爭執本判決所引用之下列各項證據之證據能力，復未
    於言詞辯論終結前聲明異議，本院審酌上開證據作成時之情
    況，並無違法取證之瑕疵，認以之作為證據亦屬適當，揆諸
    上開規定，應認下列各項證據均有證據能力，此先予敘明。
貳、實體部分：
一、上開犯罪事實，業經被告甲○○於警詢、偵查及本院坦承不
    諱，核與證人即被害人乙○○○於警詢、偵訊中所為證述相
    符，並有現場暨證物照片13張在卷可參，足認被告之任意性
    自白與事實相符，應堪採信。又按強盜罪之成立，以意圖為
    自己或第三人不法之所有，施以強暴、脅迫、藥劑、催眠術
    或他法，至使不能抗拒而取他人之物或使其交付者為構成要
    件。所稱「至使不能抗拒」係指行為人所施之強暴、脅迫等
    不法行為，在事實上，已達於使被害人無法抗拒或不能抗拒
    之程度而言；強盜罪之強暴、脅迫，祇須抑壓被害人之抗拒
    或使被害人身體上、精神上處於不能抗拒之狀態為已足，其
    暴力縱未與被害人身體接觸，仍無礙於強盜罪責之成立，縱
    令被害人實際並無抗拒行為，仍於強盜罪之成立，不生影響
    （最高法院86年度臺上字第3143號、89年度臺上字第3035號
    、91年度臺上字第2653號、92年度臺上字第2982號判決要旨
    可資參照）。另按是否「不能抗拒」，除應考量行為人所實
    施之不法手段是否足以抑制通常人之抗拒，使之喪失自由意
    思外，並應就被害人之年齡、性別、性格、體能及當時所處
    環境等因素，加以客觀之考察，以為判別標準（最高法院88
    年度臺上字第2132號判決參照）。查被告甲○○為一身強體
    健之成年男子，於凌晨時分，侵入被害人乙○○○住宅，並
    以外觀上與真槍相似之玩具手槍抵住被害人乙○○○頸部，
    喝令被害人交出財物，而被害人係一70餘歲之老嫗，且現場
    並無其他人可協助被害人，是依當時情境及被告之言行舉止
    ，已足使被害人感受其生命、身體及安全正遭受極度迫切之
    危害，依一般社會生活經驗判斷，被害人當時自由意志已遭
    壓制，客觀上並已達於不能抗拒之程度無疑。綜上，本案事
    證已臻明確，被告甲○○上揭夜間侵入住宅強盜之犯行，堪
    予認定。
三、核被告甲○○所為，係犯強盜罪而有刑法第321 條第1 項第
    1 款之夜間侵入住宅之情形，應論以同法第330 條第1 項之
    加重強盜罪。又刑法第330 條第1 項之加重強盜罪之法定本
    刑為「7 年以上有期徒刑」之重罪，然行為人基於強盜之犯
    意，而為強盜之行為，其原因動機不一，手段互異，犯罪情
    節亦未必盡同，然其行為所應受刑罰之苛責程度自屬有異，
    法律科處此類犯罪，所設之法定最低本刑卻同為「7 年以上
    有期徒刑」，不可謂不重。於此情形，倘依其情狀處以相當
    之有期徒刑，即足以懲儆，並可達防衛社會之目的者，自非
    不可依客觀之犯行與主觀之惡性二者加以考量其情狀，是否
    有可憫恕之處，適用刑法第59條之規定酌量減輕其刑，期使
    個案裁判之量刑，能斟酌至當，以符合比例原則。查被告素
    行尚可，有臺灣高等法院被告前案紀錄表在卷可參，智識程
    度不高，生活狀況不佳，一時思慮不周而鑄成大錯，其強盜
    時，幸未傷害被害人乙○○○，所得亦屬有限，犯罪情節尚
    屬輕微，事後勇於認錯，並與乙○○○達成和解，有和解書
    附卷可查，依上所述，堪認其良心未泯，若給予教化機會，
    尚非無法自省改過之人，縱未對之處以非常嚴厲之刑罰，亦
    已達懲儆，及防衛社會之目的，惟其所犯加重強盜罪為法定
    本刑7 年以上有期徒刑之本罪，實屬情輕而法重，犯罪之情
    狀客觀上非無堪予憫恕之處，本院認即令處以法定最低刑度
    猶嫌過重，爰依刑法第59條規定酌減其刑。爰審酌被告年富
    力盛，不思以正途謀取財富，竟以強盜方式不勞而獲，犯罪
    之動機、手段、目的均可議，於夜間侵入住宅犯案，危害社
    會治安，並對被害人造成精神與財產上之損害，惟犯罪後已
    坦承犯行，並與被害人達成和解，犯後態度尚稱良好等一切
    情狀，量處如主文所示之刑，以示懲儆。
四、末查，扣案墨鏡1 副，為被告甲○○所有，供本案犯罪遮掩
    容貌所用之物，應依刑法第38條第1 項第2 款之規定宣告沒
    收。又被告犯案所用之玩具手槍、塑膠製藍色頭套、口罩，
    因均未扣案，且被告供稱已丟棄，不知去向，而此等物品均
    非違禁物，為免將來執行之困難，故不予宣告沒收。至於扣
    案之灰色運動衣1 套，雖為被告所有，然為其日常蔽體之物
    ，非專供本案犯罪所用，爰不予以宣告沒收，附此敘明。
據上論斷，應依刑事訴訟法第299 條第1 項前段，刑法第330 條
第1 項、第59條、第38條第1 項第2 款，判決如主文。
本案經檢察官盧美如到庭執行職務。
中    華    民    國    99    年    10    月    21    日
                  刑事第三庭  審判長法  官  柳章峰
                                    法  官  顏苾涵
                                    法  官  林佩儒
以上正本證明與原本無異。
如不服本判決應於收受判決後10日內向本院提出上訴書狀，並應
應敘述具體理由。其未敘述上訴理由者，應於上訴期間屆滿後20
日內向本院補提理由書(均須按他造當事人之人數附繕本)「切勿
逕送上級法院」。
                                    書記官  陳玲君
中    華    民    國    99    年    10    月    21    日
附錄：本案論罪科刑法條全文
中華民國刑法第330條（加重強盜罪）
犯強盜罪而有第 321 條第 1 項各款情形之一者，處 7 年以上有
期徒刑。
中華民國刑法第321條（加重竊盜罪）
犯竊盜罪而有左列情形之一者，處6 月以上、5 年以下有期徒刑
：
 一、於夜間侵入住宅或有人居住之建築物、船艦或隱匿其內而犯
     之者。
 二、毀越門扇、牆垣或其他安全設備而犯之者。
 三、攜帶兇器而犯之者。
 四、結夥三人以上而犯之者。
 五、乘火災、水災或其他災害之際而犯之者。
 六、在車站或埠頭而犯之者。
 前項之未遂犯罰之。

司法院資訊處製作；財團法人民間司法改革基金會備份。
